【裁判字號】    95,訴,689
【裁判日期】    950929
【裁判案由】    違反毒品危害防制條例
【裁判全文】
臺灣屏東地方法院刑事判決               95年度訴字第689號
公  訴  人  臺灣屏東地方法院檢察署檢察官
被      告  甲○○
上列被告因違反毒品危害防制條例案件，經檢察官提起公訴（95
年度毒偵字第1111號），嗣被告於本院準備程序進行中先就被訴
事實為有罪之陳述，本院告知被告簡式審判程序之旨，並聽取當
事人之意見後，裁定改由受命法官獨任依簡式審判程序審理，本
院判決如下：
    主  文
甲○○施用第一級毒品，累犯，處有期徒刑拾月，扣案之第一級
毒品海洛因伍包（淨重陸點肆壹公克、空包裝重壹點伍肆公克）
、電子磅秤壹個、夾鏈袋壹包均沒收銷燬之。又施用第二級毒品
，累犯，處有期徒刑陸月，扣案之第二級毒品甲基安非他命包
（驗餘淨重點肆陸伍肆公克）、玻璃球壹個均沒收銷燬之。應
執行有期徒刑壹年貳月。扣案之第一級毒品海洛因伍包（淨重陸
點肆壹公克、空包裝重壹點伍肆公克）、第二級毒品甲基安非他
命包（驗餘淨重點肆陸伍肆公克）、電子磅秤壹個、夾鏈袋
壹包、玻璃球壹個均沒收銷毀之。
    事  實
一、甲○○前因施用毒品案件，經觀察、勒戒後，認無繼續施用
    毒品之傾向，於民國92年12月9 日釋放，並業經臺灣屏東地
    方法院檢察署檢察官於以92年度毒偵緝字第243 號為不起訴
    處分確定；復因施用第一級毒品海洛因及第二級毒品甲基安
    非他命案件，經本院於93年12月20日以93年度訴字第325 號
    判處有期徒刑7 月確定，並於94年4 月23日縮刑期滿執行完
    畢。詎仍未戒除吸食毒品之惡習，復基於施用第一級毒品海
    洛因之犯意，於95年7 月5 日18時前72小時內之某時，在所
    駕駛之D4-1331 號自用小客車內將第一級毒品海洛因摻香煙
    之方式，施用第一級毒品海洛因1 次；另基於施用第二級毒
    品甲基安非他命之犯意，於上開時、地，以將第二級毒品甲
    基安非他命置入玻璃球內燒烤燃燒成煙並吸食之方式，施用
    第二級毒品甲基安非他命1次。嗣為警於95年7月5日14時30
    分許，在屏東縣新園鄉○○路47之2 號之台亞雙園加油站旁
    上開自小客車內查獲玻璃球1 個、電子磅秤1 個、夾鏈袋1
    包、甲基安非他命3 包（驗餘淨重3.4654公克）及海洛因5
    包（淨重6.41公克、空包裝重1.54公克）而扣案，並經其同
    意採尿送驗後而查知上情。
二、案經屏東憲兵隊報請臺灣屏東地方法院檢察署檢察官偵查起
    訴。
    理  由
壹、程序部分
一、按除被告所犯為死刑、無期徒刑、最輕本刑為3 年以上有期
    徒刑之罪或高等法院管轄第一審案件者外，於法院行準備程
    序進行中，被告先就被訴事實為有罪之陳述時，審判長得告
    知被告簡式審判程序之旨，並聽取當事人、代理人、辯護人
    及輔佐人之意見後，裁定進行簡式審判程序；且受命法官行
    準備程序，與法院或審判長有同一之權限；又簡式審判程序
    之證據調查，不受刑事訴訟法第159 條第1 項、第161 條之
    2 、第161 條之3 、第163 條之1 及第164 條至第170 條規
    定之限制，刑事訴訟法第273 條之1 第1 項、第279 條第2
    項前段、第273 條之2 分別定有明文。被告甲○○所為係犯
    死刑、無期徒刑、最輕本刑為3 年以上有期徒刑以外之罪，
    其於準備程序中就被訴事實為有罪之陳述，經受命法官告知
    簡式審判程序之旨，並聽取公訴人、被告之意見後，本院合
    議庭認為適宜由受命法官獨任進行簡式審判程序，依刑事訴
    訟法第273 條之1 第1 項規定，裁定由受命法官獨任進行審
    判程序，合先敘明。
二、被告雖未爭執警員就上開D4-1331 號自用小客車內對於案外
    人呂美伶進行搜索，非屬本院所核發95年度聲搜字第593 號
    搜索票之範圍內，所查扣之玻璃球1 個、電子磅秤1 個、夾
    鏈袋1 包、甲基安非他命3 包（驗餘淨重3.4654公克）及海
    洛因5 包（淨重6.41公克、空包裝重1.54公克）原應不具證
    據能力。然按「除法律另有規定外，實施刑事訴訟程序之公
    務員因違背法定程序取得之證據，其有無證據能力之認定，
    應審酌人權保障及公共利益之均衡維護。」，刑事訴訟法第
    158 條之4 定有明文。是以，警察人員因違法搜索被告所查
    扣之證物，固屬違背法定程序取得之證據，但該證據是否即
    無證據能力，依法仍須審酌人權保障及公共利益之維護，就
    此二者間之利益權衡評估，期能兼顧個人基本人權之保障及
    實質真實之發現，要非該證據係屬違法取得之證據時，即當
    然判定其無證據能力，遽而排斥其作為對被告不利認定之依
    據。復參酌前開法律規定之立法理由：「至於人權保障及公
    共利益之均衡維護，如何求其平衡，因各國國情不同，學說
    亦是理論紛歧，依實務所見，一般而言，違背法定程序取得
    證據之情形，常因個案之型態、情節、方法而有差異，法官
    於個案權衡時，允宜斟酌：違背法定程序之情節。違背
    法定程序時之主觀意圖。侵害犯罪嫌疑人或被告權益之種
    類及輕重。犯罪所生之危險或實害。禁止使用證據對於
    預防將來違法取得證據之效果。偵審人員如依法定程序有
    無發現該證據之必然性。及證據取得之違法對被告訴訟上
    防禦不利益之程度等各種情形，以為認定證據能力有無之標
    準，俾能兼顧理論與實際」等語，自可作為判斷本件違法取
    得之證據有無證據能力之參考。經查，本件警員之所以就上
    開D4-1331 號自用小客車內對於案外人呂美伶進行搜索，乃
    因被告當時人位於車上呂美伶身旁，且呂美伶亦未就此強制
    處分行為表示異議（見憲育字第0950000287號卷95年7 月5
    日警詢筆錄），顯見對於被搜索人安寧並無影響等情觀，堪
    認本案執行搜索之警員應非刻意為違法搜索，可非難性自屬
    較輕。且本件在上開住處扣得之毒品與吸食工具等物品，對
    於社會所生之危害當屬非低。本院斟酌上情，認為在上址違
    法搜索所查扣之物品固屬違法取得之證據，但依前開法律規
    定與說明，自應認該物品仍具證據能力。
一、訊據被告甲○○對於上揭犯罪事實均坦承不諱，復查：
（一）經警於查獲被告當日18時所採之尿液送驗結果，係呈嗎啡
      及甲基安非他命陽性反應，此有毒品案件嫌疑人尿液採證
      編號姓名對照表、憲兵司令部刑事鑑識中心95年7 月18日
      95安鑑字第01175 號鑑驗通知書各1 份在卷可稽。
（二）此外，扣案之毒品確屬第一級毒品海洛因及第二級毒品甲
      基安非他命無訛，此分別有法務部調查局93年8 月3 日調
      科壹字第240004248 號鑑定通知書及憲兵司令部刑事鑑識
      中心95年7 月18日95安鑑字第01176 號鑑驗通知書各1 份
      在卷可稽；又本件尚有玻璃球1 個、電子磅秤1 個扣案可
      稽，又該等物品經送鑑定，亦確認其上含有第二級毒品甲
      基安非他命、第一級毒品海洛因之殘留，此分別有高雄醫
      學大學附設中和紀念醫院95年9 月5 日編號0000-000號及
      0000-000號檢驗報告附卷可參，核與被告施用本件第一級
      毒品海洛因所預備之物、施用本件第二級毒品甲基安非他
      命所使用之物均相符，益見被告確有施用第一級毒品海洛
      因及第二級毒品甲基安非他命無誤。
（三）再查甲○○前因施用毒品案件，經觀察、勒戒後，認無繼
      續施用毒品之傾向，於民國92年12月9 日釋放，並業經臺
      灣屏東地方法院檢察署檢察官於以92年度毒偵緝字第243
      號為不起訴處分確定之事實，有臺灣高等法院被告全國前
      案紀錄表1 份在卷可按。是被告於觀察勒戒釋放後5 年內
      再犯施用毒品之罪甚明。
（四）綜上所述，被告前曾犯施用毒品，且於觀察、勒戒執行完
      畢釋放後，5 年內再犯本件施用毒品，事證應屬明確，其
      犯行應堪認定。
二、查海洛因及甲基安非他命分屬毒品危害防制條例第2 條第2
    項第1 款所規定之第一級毒品及同條項第2 款所規定之第二
    級毒品，核被告所為，係犯毒品危害防制條例第10條第1 項
    施用第一級毒品罪及同條第2 項施用第二級毒品罪。被告持
    有毒品，復進而施用，其持有毒品之低度行為，為施用毒品
    之高度行為所吸收，均不另論罪。被告所犯上開二罪間，犯
    意各別，罪名不同，應分論併罰之。又被告前因施用第一級
    毒品海洛因及第二級毒品甲基安非他命案件，經本院於93年
    12 月20 日以93年度訴字第325 號判處有期徒刑7 月確定，
    並於94年4 月23日縮刑期滿執行完畢之事實，有臺灣高等法
    院被告全國前案紀錄表1 份在卷可按，是被告受徒刑之執行
    完畢5 年以內故意再犯有期徒刑以上之本件，為累犯，應依
    刑法第47條第1 項加重其刑。爰審酌被告施用毒品，足以戕
    害其身心，滋生其他犯罪，惡化治安，嚴重損及公益，且被
    告前甫經觀察勒戒，竟再為本件施用毒品犯行，顯見其不思
    悔改，自制力亦顯不佳；惟另考量被告於犯後即能坦承犯行
    ，而其施用毒品行為於本質上係屬自我戕害行為，反社會性
    之程度應屬較低等一切情狀，酌情分別量處如主文所示之刑
    ，並定其應執行之刑，以資懲儆。
三、扣案之第二級毒品甲基安非他命3 包（驗餘淨重3.4654公克
    ）及第一級毒品海洛因5 包（淨重6.41公克、空包裝重1.54
    公克），為毒品危害防制條例第2 條第2 項第1 款及第2 款
    所示之第一、二級毒品，屬違禁物，應依毒品危害防制條例
    第18條第1 項前段規定沒收銷燬之；至包裝毒品之空包裝袋
    ，因其上之海洛因及甲基安非他命已沾附於包裝袋上而難以
    分離，亦應視為毒品，均應依同條例第18條第1 項前段之規
    定，宣告沒收銷燬之，至鑑驗耗損之毒品因已滅失，自無庸
    宣告沒收銷燬，併此敘明。至扣案之玻璃球1 個、電子磅秤
    1 個、夾鏈袋1 包，經鑑定結果，均含有第一級毒品海洛因
    或第二級毒品甲基安非他命之殘留，有高雄醫學大學附設中
    和紀念醫院95年9 月5 日0000-000號、0000-000號與0000-0
    00號檢驗報告3 紙在卷可參，因客觀上均已無法與殘留之毒
    品完全析離，應視同毒品，依毒品危害防制條例第18條第1
    項前段之規定沒收銷燬之。
四、公訴意旨另以被告於95年5 月2 日24時起至95年7 月4 日24
    時止，在自小客車及桃園縣平鎮市汽車旅館等處，接連施用
    毒品海洛因及甲基安非他命多次，而認被告有反覆實施施用
    毒品罪云云。惟查被告於本院審理中明確表示僅為警查獲當
    次有施用第一級毒品海洛因與第二級毒品甲基安非他命各1
    次（見本院卷95年9 月9 月18日準備程序筆錄），其他亦無
    證據證明被告確實自95年5 月2 日24時起至95年7 月4 日24
    時止均陸續施用毒品。惟公訴意旨認此部與前開有罪部分屬
    具有反覆實施性質之集合犯，僅能論以單一之施用毒品罪，
    爰不另為無罪之諭知，附此敘明。
據上論斷，應依刑事訴訟法第273 條之1 第1 項、第299 條第1
項前段，毒品危害防制條例第10條第1 項、第2 項、第18條第1
項前段，刑法第11條、第47條第1 項、第51條第5 款、第9 款，
判決如主文。
本件經檢察官潘國威到庭執行職務。
中    華    民    國    95    年    9     月    29    日
                  刑事第一庭    法  官  羅培毓
以上正本證明與原本無異。
如不服本判決應於收受本判決送達後十日內向本院提出上訴書狀
，其未敘述上訴理由者，並得於提起上訴後十日內向本院補提理
由書狀（均須按他造當事人之人數附繕本）「切勿逕送上級法院
」
中    華    民    國    95    年    9     月    29    日
                                書記官  張儷薾
附錄本判決論罪科刑法條：
毒品危害防制條例第10條
施用第一級毒品者，處六月以上五年以下有期徒刑。
施用第二級毒品者，處三年以下有期徒刑。


司法院資訊處製作；財團法人民間司法改革基金會備份。
